【裁判字號】    99,交簡上,213
【裁判日期】    991014
【裁判案由】    公共危險等
【裁判全文】
臺灣板橋地方法院刑事判決           99年度交簡上字第213號
上  訴  人  臺灣板橋地方法院檢察署檢察官
被      告  丙○○
上列上訴人因被告公共危險等案件，不服本院99年度交簡字第
2211號，中華民國99年6 月15日第一審簡易判決（原起訴案號：
臺灣板橋地方法院檢察署99年度調偵字第734 號），提起上訴，
本院管轄之第二審合議庭判決如下：
    主  文
上訴駁回。
丙○○緩刑貳年。
    事  實 及 理  由
一、本案經本院審理結果，認第一審判決以被告丙○○所為係犯
    刑法第185 條之3 服用酒類不能安全駕駛動力交通工具而駕
    駛罪及同法第284 條第1 項前段之過失傷害罪，各判處罰金
    新台幣（下同）10萬元，如易服勞役，以1 千元折算1 日、
    拘役55日，如易科罰金，以新臺幣1 千元折算1 日，其認事
    用法均無違誤，量刑亦屬適當，應予維持，並引用如附件所
    示第一審刑事簡易判決書所記載之事實、證據及理由。
二、上訴人上訴意旨略以：本件被告案發後原本企圖逃逸，但經
    告訴人之子鍾○○（民國83年5 月23日生，真實年籍姓名詳
    卷）攔阻始竄逃未果，原審判決遽認被告符合自首之條件，
    與事實不符等語。經查：按刑法第62條之所謂發覺，係指有
    偵查犯罪職權之公務員已知悉犯罪事實與犯罪之人而言，而
    所謂知悉，固不以確知其為犯罪之人為必要，但必其犯罪事
    實，確實存在，且為該管公務員所確知，始屬相當。訊之證
    人鍾○○雖於本院審理中證稱：本件車禍事故發生後，被告
    沒有過來扶伊與告訴人乙○○，且隨即準備要騎車離開，伊
    見狀便上前阻止，之後警察到場時，承辦員警先詢問伊車禍
    發生之情形，伊便向員警說被告是肇事人，警察才過去與被
    告談話，但伊未聽到被告與警察間之談話內容等語（見本院
    卷第33至34頁），惟參諸證人即本院承辦員警甲○○到庭結
    證稱：因處理車禍之流程一般是派出所員警先到場，確定傷
    亡案件後，才通知伊等交通分隊人員到場，伊抵達現場時，
    鍾○○等人已經送醫，經派出所同仁告知，被告承認有酒後
    駕車及肇事之行為，經伊再親自詢問被告，當時被告有自首
    ，且均坦承犯行等語明確（見本院卷第35至36頁），及卷附
    臺北縣政府警察局中和第二分局道路交通事故肇事人自首情
    形紀錄表所載以觀（見偵查卷第31頁），足證本件車禍事故
    發生後，員警抵達現場時，被告仍留在現場，且當場向至現
    場處理員警承認為肇事者，縱到場員警係因先詢問被害人鍾
    ○○而知悉被告可能為肇事者之情，然當時員警甫據報到場
    ，對於事故發生過程難謂已可確知，不論被告留在現場之原
    因及動機為何，應尚不影響前述自首之認定甚明，又況，倘
    以員警到場處理時因先詢問被害人，且被害人指認被告為肇
    事者後，即謂被告於此後向警方坦承肇事均不符自首要件，
    豈不使被告是否構成自首乙節全繫於到場處理員警先詢問被
    告或被害人而定，如此亦顯非公允。準此，本件被告於肇事
    後並未離開現場，且經到場處理員警上前詢問時，均坦承肇
    事，故堪認其應符合自首之條件，至為灼然，本件上訴意旨
    指摘原審判決關於自首之認定有誤云云，洵非足採。
三、核被告所為，係犯刑法第185 條之3 服用酒類不能安全駕駛
    動力交通工具而駕駛罪及同法第284 條第1 項前段之過失傷
    害罪。被告所犯上開2 罪間，係犯意各別，行為互殊，應予
    分論併罰。又被告酒醉駕車，因而肇事致人受傷，依法應負
    刑事責任，就過失傷害罪之部分，應依道路交通管理處罰條
    例第86條第1 項規定加重其刑。又被告肇事後留在現場，於
    有偵查犯罪職權之機關尚不知究係何人犯罪前，即向前來現
    場處理之警員坦承為肇事者，並願接受裁判，此已敘明如前
    ，符合刑法自首之要件，爰就過失傷害罪之部分，依刑法第
    62條前段之規定減輕其刑，並依法先加後減之。原審以被告
    犯罪事實明確，依刑事訴訟法第449 條第1 項前段、第3 項
    、第454 條第2項 ，刑法第185 條之3 、第284 條第1 項前
    段、第55條、第41條第1 項前段、第42條第3 項、第62條前
    段，道路交通管理處罰條例第86條第1 項，刑法施行法第1
    條之1 第1 項、第2 項前段規定，並審酌本件被告明知酒精
    成分對人之意識能力具有不良影響，酒後駕車對一般往來之
    公眾及駕駛人自身皆具有高度危險性，竟漠視自己安危，且
    罔顧公眾安全，而於服用酒類後呼氣酒精濃度已高達每公升
    1.16毫克，顯處於不能安全駕駛動力交通工具之狀態，猶駕
    駛屬動力交通工具之輕機車，且未注意車前狀況而發生道路
    交通事故，致告訴人乙○○、鍾○奇受傷非微，過失程度非
    輕，對行車安全危害甚鉅，兼衡被告之品行、智識程度、生
    活狀況、犯罪之動機、目的、手段、被告一直拖延調解、和
    解程序，致迄今尚未與告訴人乙○○、鍾○奇達成和解、賠
    償告訴人等之損害，以及被告犯罪後坦承犯行等一切情狀，
    判處被告前揭罪刑，其認事用法並無違誤，量刑亦屬妥適。
    上訴人上訴意旨雖執前詞提起上訴，為無理由，應予駁回。
四、末查，被告前未曾受其他有期徒刑以上刑之宣告，有臺灣高
    等法院被告前案紀錄表在卷為憑，其因一時失慮，觸犯刑章
    ，事後已深具悔意，並於本院宣判前與告訴人達成和解，且
    給付告訴人現金18萬元，賠償其損失，有撤回告訴狀1 份在
    卷可按，本院認被告經此偵審教訓，當知警惕，信無再犯之
    虞，應以暫不執行其刑為適當，爰併依刑法第74條第1 項第
    1 款之規定，予以宣告緩刑2 年，以勵自新。
據上論斷，應依刑事訴訟法第455 條之1 第1 項、第3 項、第36
8 條、第373 條，刑法第74條第1 項第1 款，判決如主文。
本案經檢察官張世聰到庭執行職務。
中    華    民    國    99    年    10    月    14    日
                    交通法庭  審判長法  官 李幼妃
                                    法  官 張紹省
                                    法  官 鄭凱文
以上正本證明與原本無異。
本件不得上訴。
                                    書記官 陳筱惠
中    華    民    國    99    年    10    月    14    日
附錄本案論罪科刑法條全文：
中華民國刑法第185條之3
服用毒品、麻醉藥品、酒類或其他相類之物，不能安全駕駛動力
交通工具而駕駛者，處 1 年以下有期徒刑、拘役或科或併科 15
萬元以下罰金。
中華民國刑法第284條第1項
因過失傷害人者，處 6 月以下有期徒刑、拘役或 5 百元以下罰
金，致重傷者，處 1 年以下有期徒刑、拘役或 5 百元以下罰金
。

司法院資訊處製作；財團法人民間司法改革基金會備份。
